臺灣高等法院高雄分院刑事判決　　　　99年度上易字第1247號
上　訴　人　臺灣高雄地方法院檢察署檢察官
被　　　告　蕭貴明
上列上訴人因被告詐欺案件，不服臺灣高雄地方法院99年度易字
第1232號中華民國99年10月27日第一審判決（起訴案號：臺灣高
雄地方法院檢察署99年度偵字第8667號），提起上訴，本院判決
如下：
    主  文
原判決撤銷。
蕭貴明犯詐欺取財罪，處拘役伍拾日，如易科罰金，以新臺幣壹
仟元折算壹日，緩刑貳年。並應向被害人周林秀玉支付非財產上
損害賠償新臺幣萬元。
    事  實
一、蕭貴明平日以駕駛計程車為業，因經常在高雄市楠梓區健仁
    醫院門口排班，搭載周林秀玉（民國24年7 月1 日生）回家
    ，因而與告訴人熟識。被告明知周林秀玉年事己高，復急欲
    為其子尋覓婚配對象，竟基於為自己不法所有之意圖之詐欺
    犯意，於民國98年農曆過年後至7 月中旬間某3 日，在臺南
    縣北門鄉錦湖村28號，向周林秀玉佯稱可為其子居間婚姻，
    介紹新娘，惟需先支付新娘、機票及傭金等款項，致周林秀
    玉陷於錯誤，接續交付現金新臺幣（下同）2 萬元、1 萬元
    、5 萬元共計8 萬元。嗣因被告始終未為告訴人之子居間婚
    姻，復未返還款項，周林秀玉始知受騙。
二、案經周林秀玉訴由臺灣高雄地方法院檢察署檢察官偵查起訴
    。
    理  由
甲、證據能力
    按被告以外之人於審判外之陳述，雖不符刑事訴訟法第159
    條之1 至第159 條之4 之規定，而經當事人於審判程序同意
    作為證據，法院審酌該言詞陳述或書面陳述作成時之情況，
    認為適當者，亦得為證據。當事人、代理人或辯護人於法院
    調查時知有第159 條第1 項不得為證據之情形，而未於言詞
    辯論終結前聲明異議者，視為有前項之同意，同法第159 條
    之5 第1 、2 項定有明文。立法意旨在於傳聞證據未經當事
    人之反對詰問予以核實，原則上先予排除，惟若當事人已放
    棄反對詰問權，於審判程序中表明同意該等傳聞證據可作為
    證據，基於尊重當事人對傳聞證據之處分權，及證據資料愈
    豐富，愈有助於真實發見之理念，且強化言詞辯論主義，使
    訴訟程序得以順暢進行，上開傳聞證據亦均具有證據能力。
    查本案據以認定被告犯罪事實存否之被告以外之人之言詞或
    書面陳述，被告及檢察官於本院審理時，均同意作為證據，
    且於本院言詞辯論終結前，均未聲明異議，而本院審酌該言
    詞陳述及書面陳述作成之情況，未見有何不適當之情形，故
    依前開規定，均得為證據。
乙、實體部分
一、訊據被告蕭貴明（下稱被告）供承有曾以為告訴人周林秀玉
    之子介紹婚姻為由，向告訴人收取8 萬元之事實，惟矢口否
    認有詐欺之犯意，辯稱：伊向告訴人收取款項後，因接獲告
    訴人之子來電稱不要外籍或大陸新娘，伊乃簽下8 萬元之本
    票作為擔保，惟告訴人嗣後竟要伊還款16萬1 千元，伊認為
    差距太大，告訴人始提起本件訴訟云云。經查：
  (一)被告於上開時地以居間婚姻為由，向告訴人周林秀玉收取款
    項3 次之情節，業經證人周林秀玉於警詢、原審證述在卷，
    復為被告所坦認，並有被告所簽發之本票1 紙在卷可查（偵
    卷第6 頁），自堪認定。被告雖以前揭情詞抗辯，惟被告係
    以駕駛計程車為業，始終未能具體陳明如何為告訴人之子仲
    介婚姻，被告雖於本院審理時雖稱伊與仲介業者熟識，可以
    幫助介紹云云，可見被告並未經營婚姻仲介業務，仍需轉由
    仲介業者代為辦理，則被告自應帶同告訴人至該仲介業者辦
    理，何需自行向告訴人收取款項？且被告於偵詢時係辯稱：
    第二次我到她（指告訴人）家，聽到她兒子打電話跟她說，
    絕對不要外籍新娘，我一聽到就跟她說，我欠你8 萬元，我
    會慢慢還云云，惟其嗣於原審及本院審理時，竟改稱係告訴
    人之子打電話予伊，稱不要外籍新娘云云，前後岐異，是否
    可信，已非無疑。況且，告訴人之子既已明確拒絕，被告復
    僅係受託，又未實際支付任何費用，何致不能即時返還？而
    被告於本院已自承伊已擅將上開款項私自花用等語在卷（本
    院卷第19頁），足見被告自始要求告訴人支付款項，即在圖
    得其款項花用，並無仲介婚姻之意，實有詐欺之意圖，至為
    明確。
  (二)至於告訴人周林秀玉雖指稱伊所交付予被告之款項總計16萬
    元，惟因其於偵訊時係證稱：蕭貴明說要幫伊兒子到大陸作
    媒，要給他16萬元，伊都是向郭金星借錢，第一次借12萬元
    ，是要給小姐的錢，第二次借2 萬6 千元，是要帶伊等去大
    陸的飛機票，第三次借1 萬5 千元，是蕭貴明的工錢，伊都
    是當著蕭貴明的面，向郭金星借錢，然後再當場把錢交給蕭
    貴明，郭金星也有看到蕭貴明，蕭貴明也有看過郭金星，交
    付地點在臺南郭金星的家等情（偵卷第19頁）。惟於原審審
    理時，則證稱：蕭貴明跟伊拿3 次，一次8 萬多，一次4 萬
    多，一次2 萬多，說是機票、什麼費用，總共跟伊拿3 次等
    語，足認告訴人就交付予被告之金額多寡，與前揭偵訊時之
    證述內容，尚有出入。而證人郭金星於原審中則結證稱：有
    借錢給周林秀玉12萬元、2 萬6 千元、1 萬5 千元3 次，是
    在伊臺南住處借給周林秀玉，被告有載送周林秀玉去，那是
    伊的老本，這些錢伊沒有放在銀行或郵局，剛好周林秀玉說
    她兒子要娶媳婦來跟伊借，伊錢交給周林秀玉，周林秀玉再
    交給蕭貴明，伊沒有聽到蕭貴明說要幫周林秀玉介紹媳婦，
    他們兩人私底下怎麼講，伊不知道等語。則郭金星所證述之
    金額，又與告訴人於原審中證述金額不同，且被告再三辯稱
    僅有載告訴人至郭金星住處借錢1 次而已，乃質疑郭金星有
    關被告前往其住處之次數，證人郭金星遂稱：2 次，還是3
    次等語（詳如原審易字第1232號卷第57頁），顯見郭金星亦
    無法確定被告至其住處之次數，自無法遽認被告確有載告訴
    人前往向郭金星借款3 次之事實。至彰化商業銀行告訴人帳
    戶之交易明細，亦無法證明告訴人究竟交付被告若干款項。
    參以告訴人周林秀玉（24年7 月1 日生）與證人郭林金星（
    16年8 月7 日生）均年事較高，記憶力難免較為消退，不能
    全部盡信，而告訴人因僅得提出被告所簽發之8 萬元本票1
    紙為證，依罪證有疑，利歸被告之法則，應僅得認定告訴人
    所交付被告3 次之款項，以被告所辯之8 萬元為可採，附此
    敘明。
  (三)綜上所述，被告前開所辯，係屬卸責之詞，不足採信，被告
    前開犯行已堪認定。
二、核被告所為，係犯刑法第339 條第1 項之詐欺取財罪。被告
    以仲介婚姻為由前後3 次收取告訴人款項，均係於密切接近
    時地下之時地實施，侵害被害人同一之法益，各行為之獨立
    性極為薄弱，依一般社會健全觀念，在時間差距上，難以強
    行分開，在刑法評價上，以視為數個舉動之接續施行，合為
    包括之一行為予以評價，較為合理，則屬接續犯，而為包括
    之一罪。
三、原審未予詳查，遽為被告無罪之諭知，即有違誤，檢察官上
    訴意旨指摘原審判決無罪不當，為有理由，自應由本院將原
    判決撤銷改判。爰審酌被告身為職業駕駛人，乘告訴人年事
    已高，為貪圖款項花用，竟予施詐，金額為8 萬元，所為殊
    不足取，惟念被告於原審業已當庭給付告訴人8 萬元，經告
    訴人點收無訛（見原審卷二第58頁），賠償告訴人之損失，
    又衡以道路交通管理處罰條例第37條第3 項規定：「計程車
    駕駛人，在執業期中，犯竊盜、詐欺、贓物、妨害自由或刑
    法第230 條至第236 條各罪之一，經第一審法院判決有期徒
    刑以上之刑後，吊扣其執業登記證。其經法院判決有期徒刑
    以上之刑確定者，廢止其執業登記，並吊銷其駕駛執照。」
    之規定，念及被告係以駕駛計程車為業，本次詐欺犯罪所得
    金額尚輕，並已返還告訴人，若宣告有期徒刑以上之刑罰，
    將完全剝奪被告工作之機會及權利，尚嫌過重等一切情狀，
    爰量處如主文第2 項所示之拘役刑，並諭知易科罰金之折算
    標準。
四、被告前未曾因故意犯罪受有期徒刑以上刑之宣告，有被告全
    國前案紀錄表在卷可憑，其因一時失慮，致罹刑章，犯後已
    返還告訴人所受之損失，如上所述，歷此偵審教訓，當知警
    惕無再犯之虞，本院認所宣告之刑以暫不執行為適當，爰併
    予宣告緩刑2 年，以啟自新。又本院慮及被害人年事已高，
    財產不豐，竟無端遭受詐騙，而被告詐欺犯行，係侵犯被害
    人意思自主決定權，必令被害人受有相當之精神上痛苦，爰
    依刑法第74條第2 項第3 款規定，命被告應支付非財產上損
    害3 萬元，以資衡平。
據上論結，應依刑事訴訟法第369 條第1 項前段、第364 條、第
299 條第1 項前段，刑法第339 條第1 項、第41條第1 項前段、
第74條第1 項第1 款、第2 項第3 款，刑法施行法第1 條之1 ，
判決如主文。
本案經檢察官陳宗吟到庭執行職務。
中    華    民    國  100     年    3     月    8     日
                  刑事第七庭    審判長法  官  莊飛宗
                                      法  官  謝宏宗
                                      法  官  蔡廣昇
以上正本證明與原本無異。
不得上訴。
中    華    民    國  100     年    3     月    8     日
                                      書記官  曾允志
附錄本件判決論罪科刑法條：
中華民國刑法第339條第1項
（普通詐欺罪）
意圖為自己或第三人不法之所有，以詐術使人將本人或第三人之
物交付者，處 5 年以下有期徒刑、拘役或科或併科 1 千元以下
罰金。